臺灣高雄地方法院刑事判決　　　　　　　 96年度易字第349號
公　訴　人　臺灣高雄地方法院檢察署檢察官
被　　　告　乙○○
上列被告因詐欺案件，經檢察官提起公訴（95年度偵字第27344
號）及移送併辦（96年度偵字3516號、96年度偵字3279號），本
院判決如下：
    主  文
乙○○幫助意圖為自己不法之所有，以詐術使人將本人之物交付
，處有期徒刑陸月，如易科罰金，以新臺幣壹仟元折算壹日。
    事  實
一、乙○○已預見一般徵求他人金融帳戶使用之行徑，常與財產
    犯罪所需有密切之關聯，亦可預見向其借用帳戶之姓名年籍
    不詳之成年男子取得其帳戶存摺、印鑑之目的係為掩飾不法
    犯行，避免有偵查犯罪權限之執法人員循線查緝，以確保犯
    罪所得之不法利益，並掩人耳目，竟仍基於縱他人以其金融
    帳戶作為詐欺取財之犯罪工具，亦不違背其本意之犯意幫助
    ，於民國95年7 月24日20時許，在高雄市○○○路郵政總局
    前，將其本人所申請開立之中華郵政股份有限公司高雄義民
    郵局 (下稱義民郵局)帳 號00000000000000號帳戶之存摺、
    印鑑出借並交付與姓名年籍均不詳之成年男子。該男子及其
    共犯於取得乙○○前開帳戶存摺、印鑑等物後，即基於詐欺
    取財之犯意，於95年8 月3 日，為下列詐欺犯行：
(一)向丙○○佯稱係台北地檢署，告知其正查緝詐騙集團，而有
    其帳號，懷疑其與詐騙集團有掛勾，需配合說明等。丙○○
    因而陷於錯誤，前往臺灣銀行辦理網路銀行及三信商銀辦理
    語音轉帳；對方並要求更改帳號密碼，以告知金控中心要保
    護帳號，丙○○遂將更改後之密碼告訴對方。對方便將丙○○臺灣銀行內之262000元轉入三信商銀，再從三信商銀以語
    音00000000轉出262100元及三信商銀原有之430000元，轉入
    乙○○前開帳戶。
(二)向戊○○佯稱係台北地院收發處來電，告知涉嫌詐欺案傳訊
    其出庭，之後便將該電話轉給自稱王志堅的警察，重述相同
    言詞後，又轉給自稱許博為的書記官，告知因涉嫌該案要幫
    助其轉為被害人，戊○○因而陷於錯誤，乃依指示辦理其帳
    戶之語音轉帳，並將乙○○前開帳戶設為約定戶，對方索取
    語音轉帳之密碼後，便將行庫裡之存款分2 次轉至乙○○前
    開帳戶，第一筆金額69,982元，第二筆14,980元（不含手續
    費）。
(三)向甲○○佯稱係台北地檢署來電，佯稱其身分證遭冒用，需
    伊配合至銀行辦理電話語音轉帳查詢功能，並且給乙○○前
    開帳戶之帳號要求設定約定帳號。甲○○因而陷於錯誤，依
    其指示匯款金額210300元至乙○○上開帳戶。
二、案經高雄市政府警察局三民第二分局報告臺灣高雄地方法院
    檢察署檢察官偵查起訴及移送併辦。
    理  由
一、按「被告以外之人於審判外之言詞或書面陳述，除法律有規
    定者外，不得作為證據。」刑事訴訟法第159 條第1 項固定
    有明文。惟按「被告以外之人於審判外之陳述，雖不符前4
    條之規定，而經當事人於審判程序同意作為證據，法院審酌
    該言詞陳述或書面陳述作成時之情況，認為適當者，亦得為
    證據。當事人、代理人或辯護人於法院調查證據時，知有第
    159 條第1 項不得為證據之情形，而未於言詞辯論終結前聲
    明異議者，視為有前項之同意。」刑事訴訟法第159 條之5
    亦規定甚明。本件被害人丙○○、戊○○、甲○○於警詢中
    之供述及被告前開帳戶交易、存摺明細、匯款單、華南銀行
    轉帳記錄、國泰世華銀行存摺轉帳明細，雖均屬被告以外之
    人於審判外之言詞或書面陳述，惟被告於本院調查證據時，
    知有上情而未於言詞辯論終結前聲明異議，本院審酌該等陳
    述或係執法機關依法定程序詢問而做成，或係金融機構依其
    業務上紀錄而為轉載，並無何違法不當之處，亦無不足採信
    之情況，認以之做為證據，應屬適當，該等陳述應有證據能
    力。
二、訊據被告固坦認上開帳戶為其開立，並曾將存摺及密碼交付
    姓名年籍不詳之人，惟矢口否認有何幫助詐欺之犯意，並辯
    稱：係為辦理貸款故將帳戶交付他人云云，然查：
(一)被害人確實遭人以事實欄所示之方式詐騙並匯款入被告前開
    帳戶等情，業據證人即被害人丙○○、戊○○、甲○○於警
    詢時證述綦詳，並有被告前開帳戶交易、存摺明細、匯款單
    、華南銀行轉帳記錄、國泰世華銀行存摺轉帳明細各1 份在
    卷可稽，已足認定。而本案帳戶之存摺、印章確為被告自行
    交付姓名年籍不詳之人，已據被告自白不諱，此部份事實亦
    堪認定。
(二)查金融機構帳戶係供個人作存、提款、轉帳等財產之金錢支
    配處分之用，對個人權益影響甚大，縱令需交付他人使用，
    亦必基於特殊之親密或信賴關係。況不肖之徒為掩飾不法行
    徑，避免執法人員之追究處罰，經常利用他人帳戶之存摺、
    提款卡、金融卡及密碼轉帳或提領犯罪所得，藉以掩蓋犯罪
    行為之情形，業經新聞及電視等大眾傳播系統廣為披露，政
    府亦宣導民眾注意防範。則一般人本於生活經驗及認識，在
    客觀上應已預見完全不相識之人要求提供金融機構存款帳戶
    之存摺、印章供其使用之行徑，輒與利用該帳戶進行詐欺此
    財產性犯罪之工具有密切關聯，而被告係身心健全之成年人
    ，對此自應有所認識，竟仍將本案帳戶之存摺、印章交付「
    陳建成」，足見其對於帳戶是否遭盜用於犯罪行為並不在意
    ，本件犯罪之發生並未違背被告之本意，其具有幫助恐嚇取
    財之不確定故意至明。
(三)被告雖辯稱係為辦理貸款才將上開物品交付與姓名年籍不詳
    之人。然被告與該人素未謀面，僅係由報紙廣告相識，竟毫
    不懷疑交付上開帳戶之存摺、金融卡及密碼，已與常理有違
    。縱令係與地下錢莊業者往來，亦應留下對方之姓名及電話
    號碼等資料以便聯絡，被告竟無法提出該不詳之人任何資料
    ，則被告如何取回存摺及印章？若貸款之事有變又如何與對
    方聯絡？更顯其辯解難以採信。且辦理信用貸款之目的在於
    貸款經核准後將所核貸之金額撥入金融帳戶內以供使用，被
    告如需他人代辦信用貸款，僅將申貸所需證件交付即可，毋
    須將帳戶之存摺印章交予他人，更不需辦理網路轉帳之功能
    。然被告非但交付存摺印章，更聽對方指示辦理網路轉帳功
    能，均與交易常情不服，被告對此亦無法合理解釋，足見其
    辯解不足採信。
(四)綜上所述，本件事證明確，被告辯稱其辦理貸款云云，尚不
    足採，其顯係以不詳方式提供帳戶與他人以幫助詐欺，犯行
    已堪認定。
三、按刑法上之幫助犯，係指以幫助之意思，對於正犯資以助力
    ，而未參與實施犯罪之行為者而言，最高法院49年台上字第
    77號判例著有明文。被告並未參與詐欺行為，但提供帳戶與
    不詳姓名之人作為收款之帳戶，係對詐欺罪之正犯資以助力
    ，是核被告所為，係犯刑法第339 條第1 項詐欺取財罪之幫
    助犯。被告同一提供帳戶行為致3 名被害人遭詐欺，係一行
    為觸犯數罪名，為想像競合，應依刑法第55條之規定論以1
    罪。被告幫助他人犯詐欺取財罪，依刑法第30條第2 項之規
    定，按正犯之刑減輕之。本件除起訴書所載被害人丙○○被
    害部分業經檢察官起訴外，其餘如犯罪事實欄所載之被害人
    被害部分雖未據檢察官起訴，然與前揭被訴部分有想像競合
    之裁判上一罪關係，自為本件起訴效力所及，本院應併予審
    究。爰審酌被告提供人頭帳戶影響交易安全，增加追查犯罪
    之困難，被害遭騙金額總計近百萬，損失甚鉅，犯後矢口否
    認犯行，態度不佳及其犯罪之動機、目的、手段等一切情狀
    ，量處如主文所示之刑。並審酌被告現無業，學歷為高職肄
    業，家境為勉持及其犯罪之情狀等，認其易科罰金之折算標
    準，以新臺幣1000元折算1 日為適當。
據上論斷，應依刑事訴訟法第299條第1項前段、刑法第339條第1
項、第55條、第30條第2 項、第41條第1 項前段，刑法施行法第
1條 之1 ，判決如主文。
本案經檢察官丁○○到庭執行職務
中　　華　　民　　國　　96　　年　　4 　　月　　30　　日
                  刑事第九庭  審判長法　官   王啟明
                                    法  官   陳建和
                                    法  官   王奕勛
以上正本證明與原本無異。
如不服本判決，應於收受送達後10日內向本院提出上訴書狀。
中　　華　　民　　國　　96　　年　　4 　　月　　30　　日
　　　　　　　　　　　　　　　      書記官   陳心儀
中華民國刑法第339條
（普通詐欺罪）
意圖為自己或第三人不法之所有，以詐術使人將本人或第三人之
物交付者，處5 年以下有期徒刑、拘役或科或併科1 千元以下罰
金。
以前項方法得財產上不法之利益或使第三人得之者，亦同。
前二項之未遂犯罰之。
